臺灣彰化地方法院刑事判決　　　　　　　100年度訴字第166號
公　訴　人　臺灣彰化地方法院檢察署檢察官
被　　　告　張世旻
上列被告因違反毒品危害防制條例案件，經檢察官提起公訴（99
年度毒偵字第2264號），本院合議庭裁定由受命法官獨任進行簡
式審判程序，茲判決如下：
    主  文
張世旻施用第二級毒品，累犯，處有期徒刑陸月，扣案挑棒壹支
、分裝袋壹批，均沒收。又施用第一級毒品，累犯，處有期徒刑
拾月，扣案之第一級毒品海洛因壹包（驗餘淨重壹點捌貳公克）
，沒收銷燬；挑棒壹支、分裝袋壹批，均沒收。應執行有期徒刑
壹年貳月，沒收部分併執行之。
    犯罪事實
一、張世旻曾於民國90年間，因施用毒品案件，經本院裁定令入
    戒治處所施以強制戒治，復經本院裁定停止戒治，所餘戒治
    期間付保護管束，於90年12月28日保護管束期滿視為強制戒
    治執行完畢，又於上開強制戒治執行完畢後5 年內之91年間
    ，因施用毒品案件，經本院以92年度訴字第675 號判決判處
    有期徒刑1 年確定。又因竊盜案件，經本院分別以96年度易
    字第1924號、97年度易字第399 號判決判處有期徒刑3 月、
    8 月確定，二罪嗣經本院裁定定應執行有期徒刑10月確定（
    第1 案）；另因施用毒品案件，經本院以97年度訴字第1625
    號判決判處有期徒刑8 月確定（第2 案），上開第1 、2 案
    經接續執行，於98年10月17日縮短刑期執行完畢。
二、詎張世旻仍不知悔改，（一）復基於施用第二級毒品甲基安
    非他命之犯意，於99年11月15日中午12時許，在其朋友巫健
    維位在彰化縣田尾鄉○鎮村○○路○ 段159 號住處內，以將
    甲基安非他命摻水置入針筒後注射身體血管之方式，施用第
    二級毒品甲基安非他命1 次；（二）另起意基於施用第一級
    毒品海洛因之犯意，於99年11月16日下午4 時許至5 時許間
    某時，在彰化縣田尾鄉○○○道路旁，以將海洛因摻水置入
    針筒後注射身體血管之方式，施用第一級毒品海洛因1 次。
    嗣經警持臺灣彰化地方法院檢察署檢察官所簽發之拘票，於
    99年11月16日晚上9 時許，在彰化縣田尾鄉○○村○○路○
    段36 2號後方處拘提張世旻，當場扣得張世旻前開施用海洛
    因所剩餘之第一級毒品海洛因1 包（送驗淨重1.84公克、驗
    餘淨重1.82公克）、其所有供上開施用第一、二級毒品海洛
    因、甲基安非他命所用之挑棒1 支，預備施用第一、二級毒
    品海洛因、甲基安非他命所用之分裝袋1 批，及與其上開施
    用毒品均無關之現金新臺幣（下同）9300元等物，並經警於
    99年11月17日對其採尿送驗，檢驗結果呈安非他命、甲基安
    非他命及可待因、嗎啡陽性反應，而查獲上情。
三、案經彰化縣警察局北斗分局報告臺灣彰化地方法院檢察署檢
    察官偵查起訴。
    理  由
一、按除被告所犯為死刑、無期徒刑、最輕本刑為3 年以上有期
    徒刑之罪或高等法院管轄第1 審案件者外，於刑事訴訟法第
    273 條第1 項程序進行中，被告先就被訴事實為有罪之陳述
    時，審判長得告知被告簡式審判程序之旨，並聽取當事人、
    代理人、辯護人及輔佐人之意見後，裁定進行簡式審判程序
    ；除簡式審判程序、簡易程序及第376 條第1 款、第2 款所
    列之罪之案件外，第一審應行合議審判，刑事訴訟法第273
    條之1 第1 項、第284 條之1 分別定有明文。本案被告張世
    旻所犯係死刑、無期徒刑、最輕本刑為3 年以上有期徒刑以
    外之罪，並於本院行準備程序時就被訴事實為有罪之陳述，
    經受命法官告知簡式審判程序之旨，並聽取其與公訴人之意
    見後，本院認無不得或不宜改依簡式審判程序進行之處，爰
    依上揭規定，裁定本案由受命法官獨任進行簡式審判程序，
    合先敘明。
二、上開事實業據被告張世旻於偵訊、本院準備程序及審理時均
    坦承不諱，且經警於99年11月17日對被告採集尿液送驗，檢
    驗結果亦確呈安非他命、甲基安非他命及可待因、嗎啡陽性
    反應，此有彰化縣警察局北斗分局委託檢驗尿液代號與真實
    姓名對照認證單、詮昕科技股份有限公司出具之99年12月1
    日被告編號9B190015號濫用藥物尿液檢驗報告各1 份、查獲
    現場及查扣物照片3 張附卷可稽（見毒偵卷第33至36頁、第
    65頁），又扣案白色粉末1 包（送驗淨重1.84公克，驗餘淨
    重1.82公克），經送鑑後，檢出海洛因成分，有法務部調查
    局濫用藥物實驗室鑑定書1 紙在卷可參（見毒偵卷第80頁）
    。此外，復有被告所有供其上開施用第一、二級毒品海洛因
    、甲基安非他命所用之挑棒1 支，預備供其施用第一、二級
    毒品海洛因、甲基安非他命所用之分裝袋1 批扣案可證，堪
    認被告自白核與事實相符，堪以採信。
三、按毒品危害防制條例於92年7 月9 日修正公布，自93年1 月
    9 日施行，其中第20條、第23條將施用毒品之刑事處遇程序
    ，區分為「初犯」及「5 年內再犯」、「5 年後再犯」。依
    其立法理由之說明：「初犯」，經觀察、勒戒或強制戒治後
    ，應為不起訴處分或不付審理之裁定；經觀察、勒戒或強制
    戒治執行完畢釋放後，「5 年內再犯」者，因其再犯率甚高
    ，原實施之觀察、勒戒及強制戒治既已無法收其實效，爰依
    法追訴或裁定交付審理。至於經觀察、勒戒或強制戒治執行
    完畢釋放後，「5 年後再犯」者，前所實施之觀察、勒戒或
    強制戒治已足以遮斷其施用毒品之毒癮，為期自新及協助其
    斷除毒癮，仍適用「初犯」規定，先經觀察、勒戒或強制戒
    治之程序。從而依修正後之規定，僅限於「初犯」及「5 年
    後再犯」二種情形，始應先經觀察、勒戒或強制戒治程序。
    倘被告於5 年內已再犯，經依法追訴處罰，縱其第3 次（或
    第3 次以上）再度施用毒品之時間，在初犯經觀察、勒戒或
    強制戒治執行完畢釋放5 年以後，已不合於「5 年後再犯」
    之規定，且因已於「5 年內再犯」，顯見其再犯率甚高，原
    實施觀察、勒戒或強制戒治，已無法收其實效，即應依該條
    例第10條處罰（最高法院95年度第7 次刑事庭會議決議、最
    高法院97年度第5 次刑事庭會議決議要旨參照）。經查，被
    告曾於民國90年間，因施用毒品案件，經本院裁定令入戒治
    處所施以強制戒治，復經本院裁定停止戒治，所餘戒治期間
    付保護管束，於90年12月28日保護管束期滿視為強制戒治執
    行完畢，又於上開強制戒治執行完畢後5 年內之91年間，因
    施用毒品案件，經本院以92年度訴字第675 號判決判處有期
    徒刑1 年確定等情，此有臺灣高等法院被告前案紀錄表1份
    在卷足憑，是被告既曾因施用毒品案件，經強制戒治執行完
    畢後5 年內再犯施用毒品罪，且經法院判處罪刑確定，被告
    於本案再度施用海洛因、甲基安非他命之犯行，即非屬毒品
    危害防制條例第20條第3 項所定「5 年後再犯」之情形，揆
    諸上開說明，被告所為已符合毒品危害防制條第23條第2項
    之所定之追訴要件，並無「初犯」規定之適用，自毋須再重
    新施予觀察、勒戒之處遇程序，而應直接訴追處罰。本案事
    證明確，被告分別於上開時間、地點，施用第二級、第一級
    毒品之犯行，均堪認定，均應依法論科。
四、核被告所為，係犯毒品危害防制條例第10條第2 項施用第二
    級毒品罪，及同條例第10條第1 項之施用第一級毒品罪。被
    告持有第二級毒品、第一級毒品進而施用，其持有之低度行
    為均分別為施用之高度行為所吸收，均不另論持有毒品之罪
    。被告所犯上開2 罪，犯意各別，行為互異，應分論併罰。
    又被告曾因竊盜案件，經本院分別以96年度易字第1924號、
    97年度易字第399 號判決判處有期徒刑3 月、8 月確定，二
    罪嗣經合併定應執行有期徒刑10月確定（第1案 ）；另因施
    用毒品案件，經本院以97年度訴字第1625號判決判處有期徒
    刑8 月確定（第2 案），上開第1 、2 案經接續執行，於98
    年10月17日縮短刑期執行完畢等情，有前揭臺灣高等法院被
    告前案紀錄表1 份存卷可考，其於徒刑執行完畢後，5 年內
    故意再犯本案有期徒刑以上之2 罪，均應依刑法第47條第1
    項之規定，論以累犯，各加重其刑。爰審酌被告因施用毒品
    案件，經強制戒治及刑之執行完畢後，均未能徹底戒絕毒品
    ，復犯本案施用第二級毒品及第一級毒品之罪，難認有戒毒
    悔改之意，惟念其施用毒品乃自戕一己之身體健康，尚未對
    他人造成危害，及其犯罪動機、方法、手段、所生危害，暨
    犯後坦承犯行，到庭態度尚稱良好等一切情狀，分別量處如
    主文所示之刑，並定其應執行之刑。至扣案前述之海洛因1
    包（送驗淨重1.84公克，驗餘淨重1.82公克）為被告所有為
    其本案施用海洛因所剩餘之毒品，此據被告於本院審理時供
    述在卷，應依毒品危害防制條例第18條第1項前段規定，宣
    告沒收銷毀之（至盛裝上開扣案海洛因之包裝袋，使用後已
    沾染毒品而無法徹底析離，應整體視為查獲之毒品海洛因，
    而應與毒品海洛因一併沒收銷緩，乃屬當然，爰就此不贅在
    主文上宣示沒收銷毀）。另扣案之挑棒1支為被告本案施用
    海洛因及甲基安非他命所用之物；扣案分裝袋1批，為被告
    預備施用海洛因及甲基安非他命所用之物，均應依刑法第38
    條第1項第2款，宣告沒收。至扣案之9300元，雖為被告所有
    ，然無證據顯示與其本案犯罪有關，是不為沒收之諭知，附
    此說明。
據上論斷，應依刑事訴訟法第273 條之1 第1 項、第299 條第1
項前段，毒品危害防制條例第10條第1 項、第2 項、第18條第1
項前段，刑法第11條前段、第47條第1 項、第51條第5 款、第
38條第1項第2款，判決如主文。
本案經檢察官施教文到庭執行職務。
中    華    民    國   100    年    2     月    24    日
                  刑事第二庭     法官     吳芙如
以上正本證明與原本無異。
如不服本判決應於收受判決後10日內向本院提出上訴書狀，並
應敘述具體理由。其未敘述上訴理由者，應於上訴期間屆滿後
20日內向本院補提理由書(均須按他造當事人之人數附繕本)
「切勿逕送上級法院」。
中    華    民    國   100    年    2     月    24    日
                                  書記官  林明俊
毒品危害防制條例第10條
施用第一級毒品者，處 6 月以上 5 年以下有期徒刑。
施用第二級毒品者，處 3 年以下有期徒刑。